臺灣臺北地方法院刑事判決　　　　　　　95年度易字第2311號
公　訴　人　臺灣臺北地方法院檢察署檢察官
被　　　告　甲○○
上列被告因詐欺案件，經檢察官提起公訴（94年度偵字第18903
號），嗣被告於本院準備程序進行中就被訴事實為有罪之陳述，
經合議庭裁定改行簡式審判程序，本院判決如下：
    主  文
甲○○幫助共同連續意圖為自己不法之所有，以詐術使人將本人
之物交付，處有期徒刑柒月。
    事  實
一、甲○○依其已成年之社會經驗及智識程度，明知金融機構存
    摺帳戶為個人信用之表徵，任何人只要有少許之金錢，均可
    自行到金融機構申請開立存款帳戶，並無特別之窒礙，並可
    預見將自己所有之存摺及提款卡等金融帳戶資料提供他人時
    ，有供不法詐騙集團利用，而幫助他人為財產犯罪之虞，在
    不違背其本意下，竟基於幫助已成年之不詳姓名、年籍、綽
    號「偉哥」所組成之詐騙集團，連續詐欺取財之概括未必故
    意，先申請開設如附表一所示帳戶後，於民國92年3 月7 、
    8 日間在臺北縣三重市第一商業銀行三重分行門外，以新臺
    幣（下同）2,000 元之代價，將其所申設如附表一所示之銀
    行帳戶之存摺、提款卡、印章，提供給何聰信（另由檢察官
    為不起訴處分）轉交綽號「偉哥」之成年男子使用（甲○○
    之幫助詐欺犯行部分，不包括附表一編號2 、3 所示之帳戶
    ）。而「偉哥」等人所組成之詐騙集團成員於取得甲○○之
    新莊郵局帳戶存摺、提款卡、印章後，即陸續發簡訊予附表
    二所示之被害人邱明珠等31人，告知抽中萬泰商業銀行抽獎
    金活動，須儘快辦理領獎金事宜，經邱明珠等被害人分別以
    電話聯絡後，該詐欺集團成員即於電話中指示操作自動提款
    機之詐騙手法詐騙被害人，致邱明珠等被害人均陷於錯誤，
    而依該等詐騙集團成員之指示，以匯款或轉帳方式交付不等
    金額至甲○○所申設如附表一編號1 所示之新莊郵局帳戶內
    ，該等款項旋即遭前開詐騙集團成員提領一空。嗣邱明珠等
    被害人於匯款或轉帳後，驚覺有異，始知受騙，經報警處理
    ，為警循線查獲上情。（該詐騙集團所詐欺之被害人姓名、
    犯罪時間、詐取金額均詳如附表二所示。）
二、案經如附表二所示之被害人分別訴由高雄縣政府警察局報請
    台灣台北地方法院檢察署檢察官偵查起訴，本院因被告為有
    罪陳述，依簡式審判程序審理。
    理  由
一、前揭事實，已據被告於檢察官偵查及本院審理時坦承不諱，
    核與如附表二所示之被害人之指訴相符，復有如附表二所示
    之被害人於警詢時相符，並如附表二所示被害人轉帳至被告
    所有之新莊郵局帳戶之相關資料在卷可稽，足見被告前開自
    白與事實相符，應可採信。按刑法上之故意犯，可分為直接
    故意與不確定故意，所謂不確定故意即指行為人對於構成犯
    罪之事實，預見其發生而其發生並不違反其本意，刑法第13
    條第2 項定有明文。查存款帳戶之存摺及提款卡，僅係供使
    用人作為存款、提款、匯款或轉帳之工具，一般人在正常情
    況下，均得自行向銀行申請開立存款帳戶，而領取帳戶存摺
    及提款卡使用，並無任何特定身分之限制；苟非意在將該活
    期儲蓄存款帳戶作為犯罪之不法目的或掩飾真實身分，實無
    蒐集他人存款帳戶存摺或提款卡之必要。且近來以各種理由
    ，撥打至一般民眾家裡，佯稱退稅、欠款、查詢帳戶、中獎
    等方式詐欺取財之犯罪類型層出不窮，而該等犯罪，多數均
    利用人頭帳戶作為出入帳戶，已經媒體廣為披載，被告係成
    年之人，對此應知之甚詳，竟仍將銀行存摺交付不詳人士使
    用，而被利用為犯詐欺取財罪之出入帳戶使用，此當為被告
    所能預見，且其發生並未違反被告本意，被告有幫助不法之
    徒利用其帳戶犯詐欺取財罪之不確定故意甚明。
二、本案被告行為後，94年2 月2 日修正公布之刑法，業自95年
    7 月1 日起施行。按行為後法律有變更者，適用行為時之法
    律，但行為後之法律有利於行為人者，適用最有利於行為人
    之法律，現行刑法第2 條第1 項定有明文。此條係規範行為
    後法律變更所生新舊法律比較適用之準據法，是刑法第2 條
    第1 項本身雖經修正，但無比較新舊法適用之問題，應一律
    適用裁判時之現行刑法第2 條第1 項之規定，為「從舊從輕
    」之比較。經查：
    (一)被告之犯行，因行為後新法業已刪除連續犯之規定，此刪
      除雖非犯罪構成要件之變更，但顯已影響行為人刑罰之法
      律效果，自屬法律有變更，依刑法第2 條第1 項規定，比
      較新、舊法結果，仍應適用較有利於被告之行為時法律即
      舊法論以連續犯。
    (二)關於罰金刑，在刑法修正前，刑法分則編各罪所定罰金刑
      之貨幣單位原為銀元，其最高罰金數額，從各該法條規定
      ，而最低罰金數額，則依修正前刑法第33條第5 款之規定
      為1 元以上（貨幣單位為銀元），且若定有罰金刑之論罪
      法條係於72年6 月25日前所制定，而該法條日後均未修正
      者，得依罰金罰鍰提高標準條例第1 條前段規定，就其原
      定數額提高為2 倍至10倍，其後修正者則不提高倍數，並
      依現行法規所定貨幣單位折算新臺幣條例第2 條規定，以
      銀元1 元折算為新臺幣3 元；於刑法修正後，因刑法第33
      條第5 款修正為：「罰金：新臺幣1 千元以上，以百元計
      算之。」使得刑法之罰金貨幣單位已由銀元改為新台幣，
      則刑法分則編各罪所定罰金刑之貨幣單位，自應配合修正
      為新臺幣，又為使刑法分則編各罪所定罰金之最高數額與
      刑法修正前趨於一致，乃增訂刑法施行法第1 條之1 ：「
      中華民國94年1 月7 日刑法修正施行後，刑法分則編所定
      罰金之貨幣單位為新臺幣。94年1 月7 日刑法修正時，刑
      法分則編未修正之條文定有罰金者，自94年1 月7 日刑法
      修正施行後，就其所定數額提高為30倍。但72年6 月26日
      至94年1 月7 日新增或修正之條文，就其所定數額提高為
      3 倍。」從而，刑法分則編各罪所定罰金刑之最高數額，
      於刑法修正前、後並無不同，惟修正後刑法第33條第5 款
      所定罰金刑最低數額，較之修正前提高，自以修正前刑法
      第33條第5 款規定有利於被告。
    (三)至於有關幫助犯之定義及減輕其刑之規定，修正前刑法第
      30條原規定：「幫助他人犯罪者，為從犯。雖他人不知幫
      助之情者，亦同。從犯之處罰，得按正犯之刑減輕之。」
      修正後刑法第30條則規定：「幫助他人實行犯罪行為者，
      為幫助犯。雖他人不知幫助之情者，亦同。幫助犯之處罰
      ，得按正犯之刑減輕之。」此次修正，立法理由旨在明確
      宣示幫助犯採取「限制從屬形式」，以杜爭議，且將名詞
      上易生誤解之「從犯」更正為「幫助犯」，以符本意，並
      非屬法律變更，自無新舊法比較適用之問題，附此敘明。
三、論罪科刑之理由：
    (一)本件向被告收取如附表一編號1 所示之存摺等資料之「偉
      哥」等人所組成之詐騙集團成員，核該集團成員所為，係
      犯刑法第339 條第1 項之詐欺取財罪。該成年詐欺集團成
      員間，有犯意聯絡與行為分擔，為共同正犯，而該詐欺集
      團成員間先後向如附表二所示之被害人等人為詐欺取財犯
      行，時間緊接，觸犯構成要件相同之罪名，顯係基於概括
      之犯意為之，為連續犯。
    (二)被告係基於幫助詐欺集團成員犯詐欺罪而提供存摺等帳戶
      資料，是核被告所為，係犯刑法第30條第1 項前段、第33
      9 條第1 項共同連續詐欺取財罪之幫助犯。被告係屬幫助
      犯，其提供帳戶等資料予詐欺集團成員，對被害人財產損
      害之造成，較諸具犯罪支配力之正犯有明顯之差異，應依
      刑法第30條第2 項之規定，減輕其刑。
    (三)94年2 月2 日修正公布，並於95年7 月1 日施行之刑法第
      57條乃為法院就刑之裁量審認標準見解之明文化，非屬法
      律之變更，自無毋庸比較新舊法。本院審酌被告提供帳戶
      供施以詐騙之詐騙集團使用，所為已影響社會安定，困擾
      人與人之間之互信，增加被害人尋求救濟之困難，並使犯
      罪之追查趨於複雜，及其犯罪之動機、目的、手段、生活
      狀況、智識程度，前開被害人之受騙金額，且被告犯罪尚
      能坦承不諱，態度良好等一切情狀，量處如主文所示之刑
      。
據上論斷，應依刑事訴訟法第273 條之1 第1 項、第299 條第1
項前段，刑法第2 條第1 項前段、刑法第339 條第1 項、第30條
第1 項前段、第2 項、刑法施行法第1 條之1 ，判決如主文。
本案經檢察官林良蓉到庭執行職務
中　　華　　民　　國　　96　　年　　1 　　月　　30　　日
　　　　　　　　　刑事第十六庭  法　官　  蔡守訓
上正本證明與原本無異。
如不服本判決，應於判決送達後10日內向本院提出上訴狀（應抄
附繕本）。告訴人或被害人如對於本判決不服者，應具備理由請
求檢察官上訴，其上訴期間之計算係以檢察官收受判決正本之日
期為準。
                                書記官    張漪蕙
中　　華　　民　　國　　96　　年　　1 　　月　　30　　日
附錄論罪科刑條文：
中華民國刑法第339條
（普通詐欺罪）
意圖為自己或第三人不法之所有，以詐術使人將本人或第三人之
物交付者，處5年以下有期徒刑、拘役或科或併科1千元以下罰金
。
以前項方法得財產上不法之利益或使第三人得之者，亦同。
前二項之未遂犯罰之。
 附表一：
 （被告所出售之銀行帳戶明細表）
 ┌──┬───────┬────┬────┬────┐
 │編號│銀行名稱、地址│存款帳號│開戶日期│販賣日期│
 ├──┼───────┼────┼────┼────┤
 │ 1　│中華郵政股份有│00000000│92年3月 │92年3月 │
 │　　│限公司新莊郵局│2708　　│6日　　 │7、8日　│
 │　　│、設臺北縣新莊│　　　　│　　　　│　　　　│
 │　　│市○○路265號 │　　　  │　　　　│        │
 ├──┼───────┼────┼────┼────┤
 │ 2　│第一商業銀行新│00000000│92年3月 │92年3月 │
 │　　│莊分行、設臺北│217　　 │6日　　 │7、8日　│
 │　　│縣新莊市○○路│　　　　│　　　　│　　　　│
 │　　│316號　　     │　　    │　　　　│　　　　│
 ├──┼───────┼────┼────┼────┤
 │ 3　│誠泰商業銀行新│00000000│92年3月 │92年3月 │
 │　　│莊分行、設臺北│26220　 │7日　　 │7、8日　│
 │　　│縣新莊市○○路│　　　　│　　　　│　　　　│
 │　　│252號         │　　　  │　　　　│　　　　│
 └──┴───────┴────┴────┴────┘
附表二：
（被害人遭詐騙匯入如附表一編號1 所示之帳戶明細表）
 ┌──┬───┬──────┬───────┐
 │編號│被害人│  犯罪時間  │詐取金額（新臺│
 │    │      │            │幣）          │
 ├──┼───┼──────┼───────┤
 │ 1  │邱明珠│92年3月18日 │2筆共66,270元 │
 ├──┼───┼──────┼───────┤
 │ 2  │楊士毅│92年3月19日 │29,982元      │
 ├──┼───┼──────┼───────┤
 │ 3  │邵翠華│92年3月20日 │2筆共106,521元│
 ├──┼───┼──────┼───────┤
 │ 4  │蔡銳鋒│92年3月20日 │49,982元      │
 ├──┼───┼──────┼───────┤
 │ 5  │賴宥均│92年3月20日 │2筆共10,190元 │
 ├──┼───┼──────┼───────┤
 │ 6  │曾有喜│92年3月22日 │2筆共112,028元│
 ├──┼───┼──────┼───────┤
 │ 7  │余佳蓉│92年3月24日 │4筆共122,167元│
 ├──┼───┼──────┼───────┤
 │ 8  │陳巧庭│92年3月25日 │79,898元      │
 ├──┼───┼──────┼───────┤
 │ 9  │葉步毅│92年3月26日 │2筆共199,796元│
 ├──┼───┼──────┼───────┤
 │ 10 │王俊仁│92年3月26日 │2筆共73,229元 │
 ├──┼───┼──────┼───────┤
 │ 11 │王文君│92年3月27日 │2筆共50,758元 │
 ├──┼───┼──────┼───────┤
 │ 12 │林宇信│92年3月27日 │3,001元       │
 ├──┼───┼──────┼───────┤
 │ 13 │蔡中興│92年3月27日 │2筆共23,525元 │
 ├──┼───┼──────┼───────┤
 │ 14 │蔡家宏│92年3月27日 │603元         │
 ├──┼───┼──────┼───────┤
 │ 15 │李添福│92年3月29日 │9,892元       │
 ├──┼───┼──────┼───────┤
 │ 16 │谷雯惠│92年3月29日 │2筆共46,790元 │
 ├──┼───┼──────┼───────┤
 │ 17 │吳念宸│92年3月31日 │2筆共4,124元  │
 ├──┼───┼──────┼───────┤
 │ 18 │王碧君│92年3月20日 │10,206元      │
 ├──┼───┼──────┼───────┤
 │ 19 │廖暠聰│92年4月3日  │10,289元      │
 ├──┼───┼──────┼───────┤
 │ 20 │袁銘宏│92年4月3日  │7,300元       │
 ├──┼───┼──────┼───────┤
 │ 21 │鄭欣怡│92年4月4日  │5,661元       │
 ├──┼───┼──────┼───────┤
 │ 22 │陳俊鎰│92年4月5日  │4筆共45,353元 │
 ├──┼───┼──────┼───────┤
 │ 23 │林瓊枝│92年4月5日  │6,948元       │
 ├──┼───┼──────┼───────┤
 │ 24 │吳右雯│92年4月7日  │21,237元      │
 ├──┼───┼──────┼───────┤
 │ 25 │陳仕怡│92年4月7日  │8,665元       │
 ├──┼───┼──────┼───────┤
 │ 26 │蔡博正│92年4月9日  │12,051元      │
 ├──┼───┼──────┼───────┤
 │ 27 │林皓興│92年4月10日 │29,898元      │
 ├──┼───┼──────┼───────┤
 │ 28 │莊正楠│92年4月12日 │2筆共2,432元  │
 ├──┼───┼──────┼───────┤
 │ 29 │邱玉琳│92年4月12日 │41,955元      │
 ├──┼───┼──────┼───────┤
 │ 30 │蔡淨瑜│92年4月14日 │7,981元       │
 ├──┼───┼──────┼───────┤
 │ 31 │曾明皓│92年4月14日 │2,147元       │
 └──┴───┴──────┴───────┘
